【裁判字號】    92,訴緝,164
【裁判日期】    920909
【裁判案由】    偽造文書等
【裁判全文】
臺灣高雄地方法院刑事判決                        九十二年度訴緝字第一六四號
    公  訴  人  臺灣高雄地方法院檢察署檢察官
    被      告  乙○○
右列被告因偽造文書等案件，經檢察官提起公訴（九十年度偵字第二三四六六號），
因被告逃匿，經本院發佈通緝後緝獲，本院判決如左：
    主  文
乙○○共同行使偽造私文書，足以生損害於他人，處有期徒刑貳月，如易科罰金，以
參佰元折算壹日。
    事  實
一、乙○○明知自己並非國華人壽保險股份有限公司（下稱國華人壽公司）之專員，
    竟仍與國華人壽公司人員簡雅慧（另案審理）基於共同行使偽造私文書及詐欺取
    財之犯意聯絡，於民國八十九年一月間，由簡雅慧利用任職在國華人壽公司之便
    ，而偽造乙○○之國華人壽公司業務人員所得明細表（八十八年十月份至十二月
    份），並代為填寫萬泰商業銀行小額循環信用貸款申請書之申請金額欄、基本資
    料欄、公司資料欄、聯絡人資料欄後，偕同乙○○前往位在高雄市之萬泰商業銀
    行中正分公司，由乙○○親自在萬泰商業銀行小額循環信用貸款申請書上申請人
    暨同意書人欄簽章，再將上開申請書連同前開偽造之所得明細表交付予不知情之
    萬泰商業銀行中正分公司承辦人員，足以生損害於國華人壽公司對於薪資管理及
    萬泰商業銀行對於核發貸款申請之正確性，且致使萬泰商業銀行陷於錯誤，而於
    八十九年一月二十六日核准貸款二萬元予乙○○，乙○○旋於核准當日將核發之
    現金救急卡交予簡雅慧，簡雅慧乃將核准貸予之款項提領一空，並將部分款項分
    予乙○○。嗣因乙○○未依約繳納本息，經萬泰商業銀行向國華人壽公司查詢，
    始知上情。
三、案經萬泰銀行訴請台灣高雄地方法院檢察署檢察官偵查起訴。
    理  由
一、訊據被告乙○○對於八十九年一月間，委由簡雅慧以偽造之國華人壽公司業務人
    員所得明細表，向萬泰商業銀行申請小額信用貸款，而於八十九年一月二十六日
    領取現金救急卡後，旋將之交予簡雅慧，簡雅慧於提領後再轉交部分款項予其之
    事實，核與告訴人萬泰銀行代理人蔡政達、甲○○指訴：被告乙○○向萬泰銀行
    申辦之小額循環信用貸款均係由簡雅慧提供薪資證明及身分證前往辦理，小額循
    環信用貸款申請書上之申請人簽章欄之簽名則係由被告本人親自到萬泰銀行中正
    分行簽寫，核發之救急卡亦由被告本人親自領取，被告於八十九年一月二十六日
    領取卡片當日即將所核貸之二萬元提領一空，事後分文未償等語綦詳，且經證人
    簡雅慧證稱：本件申請書資料欄方面由其代為填寫，簽名欄部分則由被告親自簽
    名，其於填寫完申請書後均有拿給被告看過，領救急卡時則係由其前往，由小姐
    親自交付予被告，被告並非國華人壽公司之人員，係利用先前申請信貸留下之磁
    碟片資料修改其中姓名部分而列印出來的等語相符，並有萬泰商業銀行小額循環
    信用貸款申請書暨所附之國華人壽公司業務人員所得明細表一份附卷可稽。按共
    同正犯間，非僅就其自己實施之行為負其責任，並在犯意聯絡之範圍內，對於他
    共同正犯所實施之行為，亦應共同負責，最高法院三十二年上字第一九０五號判
    例足資參照。經查：被告向萬泰商業銀行申請小額信用貸款時時，乃附有國華人
    壽公司業務人員所得明細表，然其並非國華人壽公司專員等情，已如前述，足證
    被告係以偽造之所得明細資料申請小額信用貸款，而簡雅慧於申辦貸款時曾向被
    告索取所得資料，然因被告無法提供，乃全權委託簡雅慧處理等節，則據證人簡
    雅慧證述明確，從而應認不論簡雅慧以何方式申請核准貸款，均在被告與簡雅慧
    共謀使萬泰商業銀行核准貸款之犯意內，是以揆諸上揭判例之旨，被告對於偽造
    薪資所得明細資料一事，實難謂其與簡雅慧無須共同負擔刑責。況簡雅慧於填寫
    完申請書後，既有將申請書交付被告審閱，由被告親自簽名，則被告於簽名當時
    對於其等之申請書公司資料人欄上係載明任職於國華人壽公司擔任專員職務一節
    顯應知之甚明。綜上，本件事證明確，被告犯行堪以認定，應依法論科。
二、核被告所為，均係犯刑法第二百十六條、第二百十條之行使偽造私文書罪，第三
    百三十九條第一項之詐欺取財罪，偽造文書之低度行為為行使之高度行為所吸收
    ，不另論罪。被告就前開犯行，與簡雅慧有犯意聯絡及行為分擔，為共同正犯。
    又其係以行使偽造私文書之方法以達成詐欺取財之目的，是其所犯上開二罪有方
    法目的之牽連關係，應依刑法第五十五條規定從一重之行使偽造私文書罪處斷。
    爰審酌被告之犯罪動機、目的、對告訴人萬泰商業銀行造成之損害，迄今仍未賠
    償告訴人之損失，及犯罪後坦認部分犯行，態度尚佳等一切情狀，酌情量處如主
    文所示之刑。又刑法第四十一條業已於九十年一月十日修正公布，並於同年月十
    二日生效，其第一項前段規定為「犯最重本刑為五年以下有期徒刑以下之刑之罪
    ，而受六個月以下有期徒刑或拘役之宣告，因身體、教育、職業、家庭之關係或
    其他正當事由，執行顯有困難者，得以一元以上三元以下折算一日，易科罰金。
    」，本件被告犯罪時間雖在上開條文修正生效前，然依刑法第二條第一項前段規
    定，行為後法律有變更者，應適用裁判時之法律，故依刑法第二條第一項前段之
    規定，就被告所宣告之刑併以諭知易科罰金之折算標準。
據上論斷，應依刑事訴訟法第二百九十九條第一項前段，刑法第二條第一項前段、第
二十八條、第二百十六條、第二百十條、第三百三十九條第一項、第五十五條、第四
十一條第一項前段，罰金罰鍰提高標準條例第一條前段、第二條，判決如主文。
中      華      民      國    九十二    年      九      月      九      日
                                  臺灣高雄地方法院刑事第八庭
                                          法  官  黃  悅  璇
右正本證明與原本無異。
如不服本判決，應於判決送達後十日內，向本院提出上訴狀。
            書記官  沈      蘊
中    華    民    國      九十二      年      九      月      十二      日
附錄法條：
刑法第二百一十六條
行使第二百十條至第二百十五條之文書者，依偽造、變造文書或登載不實事項或使登
載不實事項之規定處斷。
刑法第二百一十條
偽造、變造私文書，足以生損害於公眾或他人者，處五年以下有期徒刑。
刑法第三百三十九條第一項
意圖為自己或第三人不法之所有，以詐術使人將本人或第三人之物交付者
，處五年以下有期徒刑、拘役或科或併科一千元以下罰金。


司法院資訊處製作；財團法人民間司法改革基金會備份。
